【裁判字號】    95,簡上,32
【裁判日期】    951219
【裁判案由】    給付票款
【裁判全文】
臺灣花蓮地方法院民事判決  95年簡上字第32號
    上  訴  人  甲○○
                            號.
    訴訟代理人  陳清華律師
    被上訴人    華南商業銀行股份有限公司
    法定代理人  丙○○
    訴訟代理人  黃弘昇
                乙○○
上列當事人間給付票款事件，上訴人對於民國95年4月28日本院
鳳林簡易庭95年度林簡字第1號第一審判決提起上訴，本院於民
國95年12月5日言詞辯論終結，判決如下：
    主  文
上訴駁回。
第二審訴訟費用由上訴人負擔。
    事實及理由
一、被上訴人於原審起訴主張：
  (一)被上訴人執有上訴人簽發，如附表所示之支票4紙（下稱系
    爭支票），詎屆期提示竟遭退票，屢經催討，上訴人均置之
    不理，上訴人開立支票帳戶後，將印章交給訴外人劉文正保
    管，自應負授權人之責任，上訴人離職與否並非等同於終止
    授權，被上訴人從未接獲終止授權之通知，為善意取得票據
    之第三人，上訴人自應依支票文義負責，爰依支票付款請求
    權，請求上訴人給付票款及法定遲延利息等語。
  (二)並聲明：上訴人應給付被上訴人新台幣（下同）294,000元
    ，及如附表所示利息起算日起至清償日止，按年息百分之六
    計算之利息；願供擔保，請准宣告假執行等語。
二、上訴人自認其於系爭支票上發票人欄之印文為真正，惟以：
    我於92年9月間，經大嫂介紹至其妹婿即訴外人劉文正經營
    之正皓紙行有限公司（下稱正皓紙行）擔任送貨員，至94年
    2月28日離職。於93年7月間，劉文正曾指示我前往花蓮市第
    一信用合作社自由分社（下稱花蓮一信）開戶，由於我甫自
    軍中退伍，涉世未深，與劉文正又有親戚之誼，認開戶可能
    為了方便發放薪水，未深究開戶目的及其利害關係，開戶後
    旋即匆忙趕往送貨，不疑有他，由老闆娘代刻之開戶印鑑即
    由她帶回公司，迄至我離職為止，其間均無任何異狀，因此
    我早已淡忘此事，詎料劉文正竟偽造支票使用，前後共近80
    張之多，且劉文正於我離職後，仍繼續於94年5月5日請領支
    票使用，支票偽造為絕對抗辯事由，我拒絕給付票款等語置
    辯。並聲明：被上訴人之訴駁回；如受不利之判決，願供擔
    保，請准宣告免為假執行。
三、本件原審判決被上訴人勝訴，上訴人聲明不服，仍主張系爭
    支票乃劉文正盜蓋印章偽造，且劉文正於原審作證稱：上訴
    人於94年1月提出辭呈，2月辭職，那時我就向周富郎說甲○
    ○的票不能再繼續使用等語，劉文正既然知道上訴人離職後
    就不能再簽發上訴人之支票，而系爭支票分別於94年2月21
    日、5月5日領用，足認是劉文正偽造，此為絕對抗辯事由，
    縱使被上訴人為善意，也可對抗被上訴人等語，並聲明：廢
    棄原判決；駁回被上訴人於第一審之訴。上訴人則聲明請求
    駁回上訴。
四、兩造同意限縮爭點為：上訴人主張系爭支票之印章為劉文正
    所盜蓋，是否為真？（此為對上訴人有利之事實，依民事訴
    訟法第277條之規定，應由上訴人舉證）。
五、經查：
  (一)證人劉文正於原審結證述：票的部分，我有向甲○○解釋清
    楚，是因為周富郎向我借甲○○該甲存戶所有的票，周富郎
    說甲○○的票借他開，周富郎會負全責，這件事情甲○○自
    己也很清楚... 甲○○是94年1月份提出辭呈，2月份離職，
    那時我就有向周富郎說甲○○的票不能再繼續使用，當時周
    富郎也告訴我他的手上已經沒有甲○○的空白支票了，周富
    郎後來也有再向我要甲○○的票，我當然不給，但是我不知
    道後來為什麼周富郎還可以繼續開立甲○○的票等語，縱其
    所述可採，其證述內容，僅能證明劉文正曾經告知訴外人周
    富郎，不能於94年2月之後繼續開上訴人之支票乙節，並不
    能證明上訴人曾於94年1、2月間，向劉文正為終止簽發票據
    之授權，上訴人自原審起至本院言詞辯論終結時，未曾主張
    其曾於離職時，向劉文正為終止授權簽發支票之意思表示，
    是劉文正縱向周富郎為上開表示，亦可能係本於劉文正自己
    之主觀認知，且上訴人與劉文正有親戚之誼，為上訴人所不
    爭執，是上訴人授權劉文正簽發票據，與受僱於劉文正經營
    之「正皓紙行」無必然關係，不能認定上訴人離職行為，當
    然含有終止授權劉文正簽發支票之意思，是尚難以劉文正之
    證詞，對上訴人為何有利之認定。
  (二)又上訴人於93年7月6日親自至花蓮一信開立支票存款帳戶，
    並於花蓮一信核准後，即申領支票使用，該帳戶自開戶至今
    共領用125張支票，領用支票時均使用原留印鑑等情，有花
    蓮一信95年4月13日函及所附支票存款開戶申請及約定書、
    支票存款約定書補充條款、支票領取證、客戶往來明細資料
    等為證，而上訴人為高中畢業，非全無智識之人，其本人至
    花蓮一信開立支票存款帳戶，在開戶申請及約定書上記載相
    關年籍資料、聯絡電話，進而於該約定書及支票存款約定書
    補充條款上簽名蓋章，其於填載資料並簽名時，即應知開戶
    係為領用支票使用，其辯稱全然不知，以為只是為方便發放
    薪水之用云云，顯難令人採信，而其既知該帳戶核准後即可
    領取支票使用，卻將支票存款戶之印鑑章、存摺等交付劉文
    正保管，依常情應有同意劉文正使用其支票之意，再依支票
    使用情形判斷，上訴人名下之支票存款帳戶自93年7月間起
    至94年8月間均交易頻繁，於使用人依約將票款存入該帳戶
    兌現支票時，上訴人均無異議，迨至系爭支票出現退票情形
    ，上訴人始稱印章遭人盜用，其所辯實與常情及經驗法則不
    符，上訴人長期經常性地將印章及支票提供他人使用，即應
    負授權人之責任。
  (三)綜上，上訴人無法舉證證明劉文正有盜蓋印章發票之行為，
    其主張系爭支票遭劉文正偽造云云，不足採信，應依票據文
    義負責。
六、從而，被上訴人依票款給付請求權，請求上訴人給付票款及
    遲延利息，為有理由，應予准許。原審為被上訴人勝訴之判
    決，經核並無不合，上訴意旨仍執陳詞，指摘原判決不當，
    求予廢棄改判，為無理由，應駁回上訴。
七、本件事證已臻明確，兩造其餘攻擊防禦方法及舉證，無礙勝
    負判斷，爰不一一論列，併此敘明。
結論：本件上訴為無理由，依民事訴訟法第436條之1第3項、第
449條第1項、第463條、第385條、第78條，判決如主文。
中    華    民    國    95    年    12    月    19    日
                        臺灣花蓮地方法院民事庭
                            審判長法官  林碧玲
                            法      官  陳雅敏
                            法      官  蕭一弘
上列正本係照原本作成。
不得上訴第三審（參見民事訴訟法第436條之2、第466條）。
中    華    民    國    95    年    12    月    19    日
                            法院書記官  紀龍年
附表
┌──┬───────┬─────┬─────┬────────┬──────┐
│編號│  發 票 日    │ 票面金額 │ 票據號碼 │  提 示 日      │  付 款 人  │
│    │              │（新台幣）│          │（即利息起算日）│            │
├──┼───────┼─────┼─────┼────────┼──────┤
│一  │94年8月25日   │83,000元  │R0000000  │94年8月25日     │花蓮第一信用│
│    │              │          │          │                │合作社自由分│
│    │              │          │          │                │社          │
├──┼───────┼─────┼─────┼────────┼──────┤
│二  │94年8月25日   │72,000元  │R0000000  │94年8月25日     │同上        │
├──┼───────┼─────┼─────┼────────┼──────┤
│三  │94年8月10日   │73,000元  │R0000000  │94年8月10日     │同上        │
├──┼───────┼─────┼─────┼────────┼──────┤
│四  │94年9月10日   │66,000元  │R0000000  │94年9月12日     │同上        │
└──┴───────┴─────┴─────┴────────┴──────┘


司法院資訊處製作；財團法人民間司法改革基金會備份。
